臺灣高雄地方法院民事判決　　　　　　 94年度訴字第1145號
 原　　　告　甲○○
 訴訟代理人　丁玉雯律師
 被　　　告　交通銀行股份有限公司
 法定代理人　己○○
 訴訟代理人　丁○○
 參　加　人　台灣銀行股份有限公司
 法定代理人　乙○○
 訴訟代理人　戊○○
 複代理人　　丙○○
上當事人間第三人異議之訴事件，本院於民國94年6 月28日言詞
辯論終結，判決如下：
      主　　　文
原告之訴駁回。
訴訟費用由原告負擔。
      事實及理由
一、原告主張：坐落高雄縣岡山鎮○○段19-1、19-17 號土地上
    (門 牌號碼高雄縣岡山鎮○○路610 巷8 號)未 保存登記即
    查封建號3690、3799號鋼架鐵皮及鐵 (架)皮 蓋建物 (下稱
    系爭建物)， 乃於86年間由原告出資興建，並非訴外人擁固
    有限公司 (下稱擁固公司)所 有；況系爭建物均有獨立出入
    口，具個別使用之功能，並非附屬物；被告聲請查封拍賣損
    及原告權益，原告爰依強制執行法第15條規定提起第三人異
    議之訴。並聲明：本院90年執字第316 號強制執行事件，就
    原告所有坐落高雄縣岡山鎮○○段19-1、19-17 號土地上 (
    門牌號碼高雄縣岡山鎮○○路610 巷8 號)未 保存登記即查
    封建號3690、3799號鋼架鐵皮及鐵 (架)皮 蓋建物所為之強
    制執行程序應予撤銷。
二、被告則以：本院90年執字第316 號執行事件係查封拍賣訴外
    人擁固公司之土地廠房及機器設備，系爭建物為整廠建築之
    一部分，並與主建物一體使用，與原建物有相互關聯及依存
    關係，屬原建物之附屬建物而為整體建物之一部，且並無獨
    立之出入道路與外界交通，所有權屬擁固公司所有。並聲明
    ：原告之訴駁回。
三、參加人以：系爭建物為附屬於廠區之建物，不具獨立性，原
    告主張其為原始起造人並無理由，況原告未提出出資證明，
    主張並無理由。並聲明：原告之訴駁回。
四、本件經協議整理爭點：
    兩造不爭執事項：
  (一)本院90年度執字第316 號（併案案號為90年度執字第16464
    號）拍賣訴外人擁固公司所有坐落岡山鎮○○段19─13號等
    地號土地及其上門牌號碼岡山鎮○○路610 巷8 號房地（包
    括系爭未保存登記之建號3690、3799號建物在內）。
  (二)訴外人庚○○曾主張前開拍賣建物中建號3689號建物為其所
    有而提起第三人異議之訴，經本院93年度訴字第292 號、臺
    灣高等法院高雄分院93年度上字第91號判決其敗訴確定。
    兩造爭執事項：
  (一)系爭建號3690、3799號建物，是否確由原告原始出資興建？
  (二)原告有無足以排除本院90年度執字第316 號（併案案號為90
    年度執字第16464 號）執行事件強制執行之權利？
五、就兩造前開爭執事項，本院判斷意見如下：
  (一)系爭建號3690、3799號建物，是否確由原告原始出資興建？
  (1)查系爭建物一為鋼架鐵皮建築1 層面積82.07 平方公尺、2
    層71.57 平方公尺 (查封建號3690號)， 一為守衛室、遮陽
    雨棚，面積44.30 平方公尺 (查封建號3799號)， 雖各有獨
    立出入通道，惟擁固公司在系爭地號等土地上興建之廠房僅
    主建築即有面積合計6,781.02平方公尺之多，且系爭建物係
    與廠房使用同一工廠大門出入，有本院職權調閱之90年執字
    第316 號執行卷為憑，應認僅屬工廠整體建物之一部分，依
    其興建之位置、面積及用途，難認有經濟上之獨立性，足認
    系爭建物縱確為原告原始出資興建，亦應認為屬整體工廠廠
    區之一部分並無獨立性，應為前開執行事件查封效力所及，
    ，僅有輔助原建物之經濟目的，並與之相互為用，應認並無
    單獨之所有權存在，自不得獨立為所有權客體，是原有建物
    所有權範圍因而擴張，故無論由何人出資增建，均無礙於系
    爭增建物應歸原有建物所有權人擁固公司所有之認定。
  (2)系爭建物既應認為為附屬建築而歸擁固公司所有如前述，原
    告另以系爭建物於未施作完成前，仍為動產而應認屬原告所
    有，即無理由；又證人即興建系爭建物之庚○○先則陳稱系
    爭建物興建完成後始遇口蹄疫事件，後改稱興建僅1 個月時
    即遇口蹄疫事件，所述亦有矛盾；而證人亦述明其原始本意
    確基於承攬之意為擁固公司興建系爭建物，則庚○○與擁固
    公司間已成立承攬之工程合約關係，自不能因擁固公司事後
    之承諾而變更為原告或庚○○為原始起造人。
  (3)況原告雖主張系爭建物為其原始出資興建，惟未提出任何出
    資證明，所述已難認為真實，而證人庚○○雖到庭證稱確由
    原告出資，惟庚○○於本院93年訴字第292 號第三人異議之
    訴(台 灣高等法院高雄分院93年上字字第91號)事 件中，先
    以其名義主張坐落同地號上擁固公司之另一未保存登記，查
    封建號3689號建物工程款新台幣 (下同)5,200,000 元 之建
    物為其興建，經判決敗訴確定在案，有該事件判決可參，而
    其於前開事件從未主張系爭建物亦為其興建或由其與原告出
    資興建，亦有該判決書為憑，其再於本事件證稱系爭建物為
    原告出資，僅由其僱工興建，所述亦有疑義。
  (4)況依證人所述「..... 本來辛○○在85、86年是叫我投資合
    開擁固公司，但因為我不懂所以拒絕。幾個月之後辛○○就
    叫我幫他增建守衛室、控制室，... 我估了價大概2 百多萬
    ，... ，他同意之後我就開始幫他蓋，中間陸續追加工程款
    將近1 百萬，興建期間大約4 個月，86、87年蓋好後遇到口
    蹄疫，公司貨品全部銷燬，經營困難，... 一直到現在都還
    沒有還我們錢。」「實際上是原告出資的，但我必須跟辛○
    ○說是我與原告合資出錢，我只是負責叫工人，因為當時我
    經濟有困難。」「原告都是拿現金給我，讓我興建氣電室與
    控制室，3,000,000 元都是陸陸續續拿現金。」，已明確
    述係興建完工後始發生口蹄疫事件使擁固公司經營困難，其
    後始改稱「... 興建1 個月後就發生口蹄疫... 」 (94年6
    月21日言詞辯論筆錄)， 先後所述亦有矛盾，難認為真實；
    況衡情如原告果出資興建金額高達3,000,000 元之鉅，豈有
    未能提出任何出資證明，而均以現金交付證人之理；證人所
    述難認為真實。
  (5)依前開說明，原告不能證明其為原始出資興建之人，況系爭
    建物為整體廠房之一部並不具有經濟上獨立性，縱由原告出
    資亦應認屬為擁固所有。
  (二)原告有無足以排除本院90年度執字第316 號（併案案號為90
    年度執字第16464 號）執行事件強制執行之權利？
    系爭增建物既與原建物之整體廠房為一體使用，無經濟上之
    獨立性，不得獨立為所有權之客體，應為原建物之附屬建物
    ，而歸原建物所有人擁固公司所有，則原主張系爭建物為其
    所有之獨立建物，並無理由。原告並無足以排除強制執行之
    權利，從而，其依強制執行法第15條規定，提起第三人異議
    之訴，請求撤銷本院前開執行事件就其所有系爭建物所為強
    制執行程序，並無理由。
六、綜上所述，原告本於強制執行法第15條規定，提起第三人異
    議之訴，求為判決撤銷本院90年度執字第316 號（併案案號
    為90年度執字第16464 號）執行事件關於坐落高雄縣岡山鎮
    ○○段19-1、19-17 號土地上 (門牌號碼高雄縣岡山鎮○○
    路610 巷8 號)未 保存登記即查封建號3690、3799號鋼架鐵
    皮及鐵 (架)皮 蓋建物所為之強制執行程序，並無理由，應
    予駁回。
七、本件事證已臻明確，兩造其餘主張攻擊防禦方法，並不影響
    判決結果，爰不一一論述，併此敘明。
八、據上論結：本件原告之訴為無理由，爰依民事訴訟法第78條
    ，判決如主文。
中　　華　　民　　國　　94　　年　　7 　　月　　20　　日
                  民事第一庭    法　官　林玉心
上為正本係照原本作成。
如不服本判決，應於送達後20日內，向本院提出上訴狀並表明上
訴理由，如於本判決宣示後送達前提起上訴者，應於判決送達後
10日內補提上訴理由書（須附繕本）。
中　　華　　民　　國　　94　　年　　7 　　月　　20　　日
                                書記官  陳家宏
